【裁判字號】    96,重訴,57
【裁判日期】    970307
【裁判案由】    侵權行為損害賠償
【裁判全文】
臺灣花蓮地方法院民事判決              96年度重訴字第57號
原      告  戊○○
原      告  甲○○
原      告  丙○○
原      告  乙○○
兼 上一 人
訴訟代理人  丁○○
被      告  己○○
上列當事人間因被告傷害致死案件，原告提起損害賠償刑事附帶
民事訴訟事件，由本院刑事庭裁定移送前來（96年度附民字第32
號），本院於民國97年2月21日言詞辯論終結，判決如下：
    主  文
被告應給付原告戊○○新台幣壹佰陸拾肆萬柒仟壹佰肆拾伍元，
原告丁○○、甲○○各新台幣陸拾萬元，原告丙○○、乙○○各
新台幣伍拾萬元，及均自民國96年7月2日起至清償日止，按年息
百分之五計算之利息。
原告其餘之訴駁回。
訴訟費用由被告負擔十分之四，原告戊○○負擔十分之二，原告
丁○○、甲○○、丙○○、乙○○各負擔十分之一。
本判決第一項於原告戊○○以新台幣伍拾伍萬元，原告丁○○、
甲○○各以新台幣貳拾萬元，原告丙○○、乙○○各以新台幣壹
拾柒萬元供擔保後，得假執行。
原告其餘假執行之聲請駁回。
    事  實  及  理  由
一、本件被告經合法通知無正當理由，未於言詞辯論期日到場，
    核無民事訴訟法第386條所列各款情形，爰依原告聲請，由
    其一造辯論而為判決。
二、原告主張：
（一）被告己○○與被害人林相盛係朋友關係，於民國95年12月
      1日下午3時許，被告騎腳踏車至花蓮縣吉安鄉○○路○段
      221號後方之林相盛之工寮，與林相盛共同飲酒後，因細
      故起爭執，被告己○○竟基於傷害之犯意，隨手撿拾置於
      工寮旁之木棍1支，持之朝林相盛之頭部、身體、四肢等
      處毆打，致林相盛遭毆打後受有頭皮頂部有8x6公分擦傷
      、頭頂中線區有3公分撕裂傷、左耳廓下緣前側有2x1.5公
      分鈍挫傷、左胸1.8x1.2公分鈍挫痕、右胸腋窩4x0.8公分
      鈍挫痕、腹部肚臍附近寬約0.8至1.5公分鈍瘀傷（周圍有
      7.5x6公分皮下出血）、左、右前臂手腕外側分別有4x1.5
      及5x1公分挫裂傷、左、右脛分別有0.5x0.2及0.8x0.6公
      分挫擦傷等傷害而不支倒地，並因此遭地上1片廢棄木板
      上所釘長約2吋之鐵釘穿刺右側頸部，造成該處受有0.3x
      0.3公分之穿刺傷，且傷及右頸總動脈上端（深度約2至4
      公分），造成右頸總動脈破裂而頸部組織大範圍出血，被
      告己○○見之，至附近之修車廠，請廠內員工幫忙打119
      報案及請救護車救護，嗣經警據報到場，並將林相盛送至
      醫院急救，惟林相盛因出血性休克經送醫仍不治死亡。原
      告等5人分為林相盛之妻及子女，爰依侵權行為之法律規
      定，請求被告給付下列之損害賠償：
   1、殯葬費用：原告戊○○因林相盛之死亡支出殯葬費用新台
      幣（下同）104,000元。
   2、醫療費用：原告戊○○於林相盛死亡前醫護期間支出醫療
      費用，於扣除健保給付後，減縮請求金額為1,215元（詳
      本院卷第44頁）。
   3、扶養費用：林相盛死亡時，原告即林相盛之妻戊○○為63
      歲，依94年台閩地區簡易生命表餘命21.28年，扶養費用
      依主計處統計94年度平均每人月消費額花蓮地區為15,306
      元計算，每年戊○○應受扶養費用為183,672元，又戊○○之法定扶養義務人除林相盛外，尚有子、女即原告甲○○、丙○○、乙○○、丁○○。平均負擔扶養義務再依霍
      夫曼計算式扣除中間利息計算後，戊○○所受扶養之損害
      為541,930元。
    4.精神慰撫金：原告分別為林相盛之妻及子、女，而林相盛
      因被告之傷害行為致死，致原告戊○○失去相依相伴的丈
      夫，其餘原告失去至愛的父親，精神上受有極大痛苦，故
      請求被告應對原告等5人各給付200萬元之精神慰撫金。
（二）並聲明：(1)被告應給付原告戊○○2,652,556元、給付原
      告甲○○、丙○○、乙○○、丁○○各200萬元，暨上開
      請求金額均自起訴狀繕本送達之翌日即96年7月2日起至清
      償日止，按年息5％計算之利息。(2)願供擔保，請准宣告
      假執行。
三、經查，原告主張之上開事實，業經本院依職權調閱本院96年
    度訴字第95號刑事案卷查證屬實，被告己○○並因此經本院
    判處有期徒刑7年6個月確定在案之事實，有判決書一份在卷
    可按。又被告已於96年7月1日收受起訴狀繕本之送達，對於
    原告主張之事實，於言詞辯論期日不到場，亦未提出準備書
    狀爭執，依民事訴訟法第280條第3項準用同條第1項之規定
    ，對於原告主張之事實視同自認，自堪信原告之主張為真實
    。
四、按因故意或過失，不法侵害他人之權利者，負損害賠償責任
    ；不法侵害他人致死者，對於支出醫療及增加生活上需要之
    費用或殯葬費之人，亦應負損害賠償責任；被害人對於第三
    人負有法定扶養義務者，加害人對於該第三人亦應負損害賠
    償責任；不法侵害他人致死者，被害人之父、母、子、女及
    配偶，雖非財產上之損害，亦得請求賠償相當之金額，民法
    第184條第1項前段、第192條第1項、第2項、第194條分別定
    有明文。本件被害人林相盛因被告的傷害行為致死，已如前
    述，則被告之行為與林相盛之死亡間顯有相當因果關係，依
    前開規定，被告自應負損害賠償責任。又原告戊○○為林相
    盛之妻，原告甲○○、丙○○、乙○○、丁○○分別為林相
    盛之子、女，有戶籍謄本在卷可稽，其等自得依侵權行為之
    法律關係，請求被告賠償財產上及非財產上損害。爰就原告
    請求之各項金額，審酌如下：
（一）殯葬費用：原告戊○○主張其為林相盛支出殯葬費用
      104,000 元之事實，業據提出與其所述相符之花蓮縣花蓮
      市殯儀館行政規費繳款單及葬禮儀包辦明細表等件為證，
      核之均屬必要費用，故原告戊○○依民法第192條第1項之
      規定，請求被告給付104,000元之殯葬費用，應予准許。
（二）醫藥費用：原告戊○○主張其為林相盛支出醫藥費用費用
      1,215元之事實，業據提出與其所述相符之醫藥費用收據
      為證，核之均屬必要費用，故原告戊○○此部分之請求，
      應予准許。
（三）扶養費用：原告戊○○主張其係由林相盛及原告甲○○、
      丙○○、乙○○、丁○○共5人扶養，原告戊○○為33年3
      月13日出生，依94年台閩地區簡易生命表計算，平均餘命
      為21.28年，復依94年平均每人月消費支出表計算，花蓮
      縣每人每月支出為15,306元（即每人每年支出183,672元
      ）之事實，業據提出與其所述相符之戶籍謄本為證，並有
      94年台閩地區簡易生命表及94年平均每人月消費支出表各
      一份在卷可憑。則依霍夫曼計算法扣除中間利息並除以扶
      養人數後，原告因林相盛之死亡，得請求被告賠償之扶養
      費為541,930元〈計算式：:[183672*14.00000000（此為
      應受扶養21年之霍夫曼係數）+183672*0.28*(15.0000000
      0 -00.0000000 )] 除以5(受扶養人數)=541930 (小數點
      以下四捨五入)〉。是原告戊○○請求上開數額之扶養費
      ，為有理由，應予准許。
（四）精神慰撫金：原告戊○○為林相盛之妻，原告甲○○、丙○○、乙○○、丁○○分別為林相盛之子、女，而林相盛
      因被告之傷害行為致死，渠等精神上受有極大痛苦，自不
      待言，則原告得請求被告賠償非財產上之損害，應無疑義
      。按人格權所受侵害及精神痛苦之程度，既無任何客觀標
      準可資為據，即應斟酌雙方身分、地位與加害程度，及其
      他各種情形核定相當之數額（最高法院51年台上字第223
      號判例參照）。本院審酌原告戊○○自稱沒有工作，小學
      畢業，原與死者林相盛及子丁○○、甲○○同住，都靠家
      人的扶養，與林相盛於民國52年結婚，結婚40幾年，林相
      盛突然死亡，使其遭遇精神上極大的痛苦。原告丁○○為
      高中畢業，目前擔任臨時工，沒有固定的工作，因父親林
      相盛被人打死，精神上受有很大的傷害。原告甲○○為高
      中肄業，目前擔任板模工，收入不定，因父親林相盛被人
      打死，精神上受有很大的傷害。原告乙○○及丙○○稱均
      已出嫁沒有工作，，因父親林相盛被人打死，精神上受有
      很大的傷害等情，以及原告丁○○年收入約20餘萬元，甲○○年收入約30餘萬元，除原告戊○○名下有土地5筆外
      ；其餘原告名下均有土地2至3筆；被告己○○則無所得及
      不動產（詳本院卷財產歸屬資料清單及年度綜合所得稅各
      類所得資料清單）等情，兼衡及被告己○○與林相盛原為
      友人，己○○於酒後傷害林相盛後，已主動請人報警並將
      被害人林相盛送醫，以及兩造身分、地位、經濟能力等一
      切情狀，認原告所請求精神上損害賠償之數額，戊○○於
      100萬元範圍內、原告丁○○、甲○○各於60萬元範圍內
      、原告乙○○、丙○○各於50萬元之範圍內，應屬適當，
      原告在此範圍內之請求為有理由，逾此範圍之部分，尚屬
      過高，不應准許。
五、從而，原告依侵權行為之法律關係，請求被告分別給付原告
    戊○○1,647,145元（104000+1215+541930+0000000=000000
    0），原告丁○○、甲○○各60萬元，原告乙○○、丙○○
    各50萬元，及均自起訴狀繕本送達之翌日即96年7月2日起至
    清償日止，按年息5％計算之利息，為有理由，應予准許，
    逾此部分之請求為無理由，應予駁回。原告陳明願供擔保以
    代釋明請准宣告假執行，就原告勝訴部分，經核並無不合，
    爰酌定相當擔保金額准許之，至於原告敗訴部分，其假執行
    之聲請已無依據，應併予駁回。
六、據上論結，本件原告之訴為一部有理由，一部無理由，依民
    事訴訟法第79條、第85條第1項前段、第385條第1項、第390
    條第2項，判決如主文。
中    華    民    國    97    年    3     月    7     日
                           臺灣花蓮地方法院民事庭
                               法      官  陳雅敏
以上正本係照原本作成。
如不服本判決，應於送達後20日內，向本院提出上訴狀並表明上
訴理由，如於本判決宣示後送達前提起上訴者，應於判決送達20
日內補提上訴理由書(須附繕本)。
中    華    民    國    97    年    3     月     7    日
                              法院書記官  黃倪濱


司法院資訊處製作；財團法人民間司法改革基金會備份。
